臺灣彰化地方法院交通事件裁定　　　　100年度交聲字第947號
原處分機關　　交通部公路總局臺中區監理所彰化監理站
聲明異議人
即受處分人　　蔡陳秀碧
上列異議人即受處分人因違反道路交通管理處罰條例案件，對於
交通部公路總局臺中區監理所彰化監理站於民國100 年5 月2 日
所為之處分（彰監四字第裁64-ZCR033864號裁決書）聲明異議，
本院裁定如下：
    主  文
異議駁回。
    理  由
一、按汽車行駛於應繳費之公路、橋樑、隧道或輪渡，不依規定
    繳費者，處汽車所有人或駕駛人新臺幣（下同）三千元以上
    六千元以下罰鍰，並追繳欠費，道路交通管理處罰條例第27
    條第1 項定有明文。次按交通部臺灣區○道○○○路局（下
    稱高公局）為辦理電子收費申裝及欠費追繳作業，依據公路
    通行費徵收管理辦法相關規定訂定交通部臺灣區○道○○○
    路局電子收費申裝及欠費追繳作業注意事項，是以如用路人
    不依規定繳費時，營運單位應依用路人不同之欠費行為，依
    高公局查明之車籍資料，製發「補繳通行費及作業處理費通
    知單」，追繳通行費並加收作業處理費用。又用路人應於通
    知單所列之繳費期限內完成補繳程序，逾期未繳納則移送相
    關警察單位依法處理，交通部臺灣區○道○○○路局電子收
    費申裝及欠費追繳作業注意事項第1 條、第13條第2 項、第
    17條亦分別訂有明文。末按處理違反道路交通管理事件，有
    關文書送達之程序，依行政程序法之規定。送達，於應受送
    達人之住居所、事務所或營業所為之。於應送達處所不獲會
    晤應受送達人時，得將文書付與有辨別事理能力之同居人、
    受僱人或應送達處所之接收郵件人員。送達，不能依前2 條
    規定為之者，得將文書寄存送達地之地方自治或警察機關，
    並作送達通知書兩份，1 份黏貼於應受送達人住居所、事務
    所、營業所或其就業處所門首，另1 份交由鄰居轉交或置於
    該送達處所信箱或其他適當位置，以為送達。前項情形，由
    郵政機關為送達者，得將文書寄存於送達地之郵政機關。寄
    存機關自收受寄存文書之日起，應保存3 個月。違反道路交
    通管理事件統一裁罰基準及處理細則第5 條、行政程序法第
    72條第1 項前段、第73條第1 項、第74條分別定有明文。是
    以關於汽車行駛於應繳納通行費之國道高速公路未依規定繳
    費時，既應由遠通電收公司依高公局查明之車籍資料寄發補
    繳通知單通知用路人補繳，則「交通部臺灣區○道○○○路
    局委託遠通電收股份有限公司補繳通行費及作業處理費通知
    單」」（下稱補繳通知單）之書面通知，亦應依上開規定送
    達，在此合先敘明。
二、聲明異議意旨略以：該ETC 補繳通知單係由異議人即受處分
    人（下稱異議人）蔡陳秀碧領有身心障礙手冊，並有輕微中
    風之先生蔡長代收，然其未將該通知單交予其他家人，且該
    通知書只有通知一次補繳，導致異議人並未收到該ETC 補繳
    通知單而未繳款。另遠通公司雖有發送簡訊通知補繳，惟所
    發送之門號並非異議人所持用之行動電話門號，致使異議人
    也未能收到該補繳簡訊，故盼能撤銷罰鍰，爰依法聲明異議
    云。
三、經查：
  (一)本件異議人並未爭執其所有之車牌號碼9278-SK 號自小客車
    於民國100 年1 月27日晚上11時12分許行經國道1 號高速公
    路員林收費站南第8 車道，因卡片餘額不足致未能成功扣款
    而未繳費，以及嗣遠通電收公司曾向其住所地址彰化縣溪州
    鄉○○村○○路2 巷3 號寄發補繳通知單，已於100 年2 月
    22日送達該址，並由異議人之同居人即其夫蔡長受領，但其
    亦未依補繳通知單補繳費用之事實；且有上開自小客車通過
    員林收費站南第8 車道照片1 張、內政部警政署國道公路警
    察局公警局交字第ZCR033864 號舉發違反道路交通管理事件
    通知書影本、高公局委託遠通電收公司辦理電子收費業務送
    達證書影本、交通部臺灣區○道○○○路員林收費站100 年
    4 月27日高員訴字第1000000698號函、異議人所有車號9278
    -SK 號自小客車車籍查詢資料各1 紙附卷可稽，此部分之事
    實應堪確定。
  (二)至異議人雖以前詞置辯。惟異議人之夫蔡長雖領有中華民國
    身心障礙手冊，然其上所載之障礙類別與障礙等級係為輕度
    聲音或語言機能障礙，此有異議人提出之蔡長中華民國身心
    障礙手冊影本1 紙在卷可佐，可知異議人之夫蔡長所罹身心
    障礙狀況，與心智障礙無關，應不影響其辨別事理之能力。
    此觀諸本院函請異議人提出其夫蔡長之身心障礙資料時，亦
    是由蔡長於100 年6 月1 日代異議人收受本院送達文件，有
    本院送達證書1 紙附卷可憑，而異議人嗣於100 年6 月3 日
    即將其夫蔡長之中華民國身心障礙手冊影本送達本院之情益
    明。是異議人之夫蔡長顯非屬無辨別事理能力之人，其代異
    議人收受上揭補繳通知單，自屬有效。
  (三)從而，本件補繳通知單已生合法送達之效力，異議人即負有
    依指定期限補繳費用之義務，且此不因異議人之夫蔡長是否
    已將補繳通知單交付或告知異議人而不同。
四、綜上所述，該補繳通知單既已合法送達於異議人，則異議人
    其餘所辯即屬無據。異議人未依補繳通知單補繳費用，原舉
    發機關以異議人有「汽車行駛於應繳費之公路不依規定繳費
    」之違規行為製單逕行舉發，核無不當。本件異議人異議為
    無理由，應予駁回。
五、據上論斷，應依道路交通事件處理辦法第18條，裁定如主文
中    華    民    國   100    年    6     月    17    日
                  交通法庭    法  官  吳永梁
以上正本證明與原本無異。
如不服本裁定，應於裁定送達後五日內向本院提出抗告狀(須附
抗告狀繕本 )。
中    華    民    國   100    年    6     月    17    日
                              書記官  許原嘉